【裁判字號】    97,家聲,114
【裁判日期】    970613
【裁判案由】    核定遺產管理人報酬
【裁判全文】
臺灣高雄地方法院民事裁定            97年度家聲字第114號
聲  請  人  余景登律師
被繼承人    甲○○
聲請人聲請核定遺產管理人報酬事件，本院裁定如下：
    主  文
聲請人任被繼承人甲○○遺產之遺產管理人報酬定為新臺幣貳萬
元。
程序費用由被繼承人甲○○遺產負擔。
    理  由
一、按遺產管理人，得請求報酬，其數額由親屬會議按其勞力及
    其與被繼承人之關係酌定之，民法第1183條定有明文。次按
    依民法之規定應開親屬會議時，由當事人、法定代理人或其
    他利害關係人召集之；親屬會議不能召開或召開有困難時，
    依法應經親屬會議處理之事項，由有召集權人聲請法院處理
    之，民法第1129條及第1132條第2 項前段亦分別定有明文。
    是以，不能由親屬會議酌定遺產管理人之報酬時，得由有召
    集權人聲請法院處理之。
二、本件聲請意旨略以：聲請人前經本院96年度財管字第3 號裁
    定選任為被繼承人甲○○之遺產管理人，業已遵行職務，編
    制遺產清冊，依民法第1179條第1項第3款規定，聲請鈞院裁
    定對被繼承人之債權人及受遺贈人為公示催告程序及登報。
    而被繼承人所遺坐落高雄市○○區○○段0000-0000地號土
    地、坐落高雄市三民區○○○路16號12樓之6建號00000-000
    建號房子一間及92年福特六和汽車一部 (車號ZL4599)，共
    計現值1,888,680元，而被繼承人之土地及建物，現正為債
    權人板信商業銀行股份有限公司聲請拍賣中，為免遲誤參與
    分配期日，且被繼承人無親屬會議可資酌定聲請人管理遺產
    應得之報酬數額，爰聲請核定聲請人之報酬。又聲請人管理
    遺產之遺產管理費為新台幣2,809 元（含戶籍謄本申請費10
    0 元、土地謄本及辦理遺產管理登記40元、公示催告聲請費
    支出規費及郵資共1,069 元、刊登公示催告600 元、本件聲
    請費1000元），請予一併列入管理報酬及費用等語，並提出
    本院96年度財管字第  3 號民事裁定、確定證明書、96年度
    家催字第283 號、中華日報公告到登證明、財政部高雄市國
    稅局財產歸屬資料清單、財政部高雄市國稅局93、94年度綜
    合所得稅各類所得資料清單、財政部高雄市國稅局遺產稅免
    稅證明書及不計入遺產總額證明書、被繼承人甲○○董監事
    資料表、高雄市交通事件裁決中心欠繳違規罰鍰記錄、高雄
    市監理處欠繳汽車燃料費記錄表、本院高96年執如字第8027
    8 號民事執行處通知書、遺產管理支出費用明細表及規費收
    據等各1 份為證。
三、經查：
（一）被繼承人甲○○死亡，其各順位繼承人全體均拋棄繼承，
      亦未經親屬會議選定遺產管理人，嗣經本院選任聲請人為
      遺產管理人等情，此有聲請人提出之本院96年度財管字第
      3號民事裁定及其確定證明書各1份可稽，堪信無訛，亦足
      認被繼承人甲○○之親屬確已不願處理遺產相關事宜無誤
      。故聲請人自難召開親屬會議酌定其管理被繼承人遺產之
      報酬，殆無疑義，是其本於利害關係人之地位，向本院聲
      請酌定其擔任遺產管理人之報酬，揆諸上揭法律規定，尚
      屬有據。
（二）次查，聲請人主張被繼承人甲○○死亡後遺有坐落坐落高
      雄市○○區○○段0000-0000 地號土地、坐落高雄市三民
      區○○○路16號12樓之6建號00000-000建號房子一間及92
      年福特六和汽車一部 (車號ZL4599)，共計現值1,888,680
      元，而被繼承人之土地及建物，業經債權人聲請本院96年
      執如字第80278 號強制執行拍賣程序受理在案等情，復據
      其提出本院96年度財管字第3 號民事裁定及其確定證明書
      、96年度家催字第283號影本各1份為證，亦堪信為真實。
      本院審酌聲請人提出之上開書狀及證物，顯示被繼承人所
      遺財產所有權，或係土地持分萬分之138 或係公寓，經濟
      價值不高，且被繼承人因積欠債權人板信商業銀行股份有
      限公司之借款，現正被法院強制執行中。本院考量被繼承
      人所遺財產價值、債務、聲請人處理上開遺產遺債所需時
      間及人力耗費，尚非繁重，及聲請人甲○○代墊費用2,80
      9 元等一切情形，認聲請人任被繼承人遺產管理人之報酬
      金額，含上開代墊費用2,809 元，核定為二萬元，即屬適
      當。爰酌定如主文第1 項所示。
四、依非訟事件法第157 條，裁定如主文。
中    華    民    國    97    年     6    月    13    日
                  家事法庭法  官  吳文婷
上為正本係照原本作成。
如對本裁定抗告須於裁定送達後10日內向本院提出抗告狀。
中    華    民    國    97    年    6     月    16    日
                          書記官  黃進遠


司法院資訊處製作；財團法人民間司法改革基金會備份。
